【裁判字號】    89,訴,457
【裁判日期】    891020
【裁判案由】    殺人未遂等
【裁判全文】
臺灣基隆地方法院刑事判決                          八十九年度訴字第四五七號
    公  訴  人  臺灣基隆地方法院檢察署檢察官
    被      告  丁○○
    指定辯護人  本院公設辯護人  戊○○
    被      告  甲○○
右列被告等因殺人未遂等案件，經檢察官提起公訴（八十九年度偵字第二二七四號）
，本院判決如左：
    主      文
丁○○傷害人之身體，處有期徒刑參月，如易科罰金，以參佰元折算壹日，扣案長刀
壹把沒收。
甲○○連續傷害人之身體，處拘役參拾日，如易科罰金，以參佰元折算壹日。
    事      實
一、甲○○於民國八十九年三月三十日下午一時五十分許，在基隆市○○區○○街十
    二巷內，因其在巷道堆置木材問題，與同巷鄰居乙○○○發生爭執，甲○○竟基
    於普通傷害之概括犯意，動手將乙○○○推倒在地。嗣因乙○○○之女丙○○於
    屋內聽見後，即自屋內出來阻止，並與甲○○發生衝突，甲○○竟以徒手及腳踢
    方式毆打丙○○。繼因丁○○於屋內聽聞其母、姐遭甲○○毆打，乃自屋內持其
    所有之長刀（非槍砲彈藥刀械管制條例管制之刀械）出來，而與甲○○發生扭打
    ，甲○○基於同前普通傷害之犯意，以徒手毆打丁○○之頭部。致使乙○○○受
    有右髖、右膝肌肉挫傷、局部腫脹之傷害；丙○○則受有左膝挫傷、滑囊積血之
    傷害；丁○○則受有頭部外傷併右側額部挫傷之傷害。丁○○亦基於普通傷害之
    犯意，揮刀劃傷甲○○，致使甲○○受有下頦及右手指切割傷之傷害。
二、案經被害人乙○○○、丙○○、丁○○、甲○○分別訴由基隆市警察局第四分局
    報請臺灣基隆地方法院檢察署檢察官偵查起訴。
    理      由
一、訊據被告甲○○否認有傷害乙○○○、丙○○、丁○○之犯行，辯稱：伊只有與
    乙○○○、丙○○口角爭執，並用手擋住丁○○的刀子，沒有動手毆打乙○○○
    等人云云。被告丁○○雖坦承有持刀與甲○○發生扭打，然否認有殺人或傷害之
    犯意，辯稱：伊在屋內睡覺，聽到母、姐遭人毆打，乃順手拿起屋內之長刀外出
    ，欲嚇嚇甲○○，以阻止其繼續毆打母、姐，伊沒有傷害或殺害甲○○之犯行云
    云。經查：被告甲○○如何因在上開住處巷道堆置木材問題，遭乙○○○阻止，
    彼此發生口角爭執，甲○○竟將乙○○○推倒在地，並於丙○○出面阻止時，以
    徒手及腳踢方式毆打丙○○，又於丁○○出來阻止時，與丁○○發生扭打，並毆
    打丁○○頭部成傷等情，迭經乙○○○、丙○○、丁○○於警訊、偵查及本院審
    理時指陳明確，且有照片九張附卷足憑，而乙○○○等三人分別受有如事實欄所
    述之傷害，復有仁祥醫院出具之診斷證明書三紙在卷可稽，堪信告訴人杜呂玉欄
    、丙○○、丁○○等三人之指述為真實，被告甲○○空言否認，委無可採。至被
    告丁○○持刀劃傷甲○○部分，除經甲○○指陳歷歷外，且有長庚紀念醫院基隆
    分院出具之診斷證明書一紙在卷足憑及長刀一把扣案足證，事證明確，被告丁○○、甲○○之犯行均堪認定。
二、核被告丁○○、甲○○二人所為，均係犯刑法第二百七十七條第一項之傷害罪。
    被告甲○○先後數個傷害行為，時間緊接，罪名相同，顯係基於概括犯意而為，
    應論以連續犯一罪，並依法加重其刑。另按殺人罪之成立，須於實施殺害時，即
    具有使其喪失生命之故意，換言之，殺人與傷害之區別，應以加害人有無殺意為
    斷（最高法院四十八年台上字第三三號、五十一年台上字第一二九一號判例參照
    ）。本件被告丁○○雖手持長刀與甲○○發生扭打，然其目的在阻止甲○○繼續
    毆打母、姐，並未下手砍殺甲○○，此經本院於八十九年八月三十日當庭勘驗甲○○之傷勢，其所受傷害僅在下巴及右手拇指二處，各長約二至三公分之切割傷
    （因時隔五月，傷口均已癒合，且長庚紀念醫院基隆分院之診斷證明書亦載明係
    切割傷），自足以判明甲○○所受傷害，係與丁○○扭打時，遭丁○○所持長刀
    劃傷所致，是丁○○係基於普通傷害之犯意而為傷害甲○○之犯行，應堪認定，
    尚難僅因其持有刀械，遽謂其有殺人之犯意。公訴意旨認被告丁○○涉犯殺人未
    遂罪嫌，尚有未洽，應由本院變更起訴法條審理之。爰審酌被告甲○○、丁○○
    犯罪之動機、目的、丁○○持刀傷害他人之手段、被告二人犯罪時所受之刺激、
    被害人所受傷害程度等一切情狀，分別量處如主文所示之刑，並均諭知易科罰金
    之折算標準。扣案長刀一把，係被告丁○○所有，供犯罪所用之物，此據其供明
    在卷，應依法併予宣告沒收。
據上論斷，應依刑事訴訟法第二百九十九條第一項前段、第三百條、刑法第五十六條
、第二百七十七條第一項、第四十一條、第三十八條第一項第二款、罰金罰鍰提高標
準條例第一條前段，第二條，判決如主文。
本案經檢察官周慶華到庭執行職務
中      華      民      國      八十九      年      十      月   二十   日
                                    臺灣基隆地方法院刑事第三庭
                                            法  官  陳  培  仁
右正本證明與原本無異。
對於本件判決如有不服，應於收受送達後十日內，向本院提出上訴書狀，上訴於臺灣
高等法院，並按他造當事人之人數附具繕本。
                                            書記官  施  鴻  均
中      華      民      國      八十九      年      十      月  二十三  日
附錄論罪法條
刑法第二百七十七條第一項：
傷害人之身體或健康者，處三年以下有期徒刑、拘役或一千元以下罰金。


司法院資訊處製作；財團法人民間司法改革基金會備份。
